【裁判字號】    95,婚,66
【裁判日期】    950720
【裁判案由】    履行同居
【裁判全文】
臺灣臺東地方法院民事判決                95年度婚字第66號
原      告  甲○○
被      告  丁○○
上列當事人間請求履行同居事件，於民國95年7月4日言詞辯論終
結，本院判決如下：
    主  文
原告之訴駁回。
訴訟費用由原告負擔。
    事實及理由
一、原告主張：兩造於民國73年5月16日結婚，育有3名子女，原
    共同居住在臺東縣關山鎮新福里6鄰27之4號。詎被告自91年
    8 月間離家，雖經原告屢次勸其返回同住，惟被告均置之不
    理。爰依民法第1001條規定，請求被告履行同居義務等語。
    並聲明求為判決：被告應與原告同居。
二、被告則以：伊於91年8月間因為工作因素，所以必須離家到
    臺北工作，原告亦同意伊北上工作。伊當時是帶女兒乙○○
    北上，到臺北後，伊擔任看護之工作，乙○○則在馬偕護專
    就讀；隔年，兩造長子丙○○亦北上，並就讀於清華大學；
    丙○○、乙○○之生活費用及次子王裕壬之補習費用均是伊
    在負擔。其後，伊並在臺北縣板橋市購屋供上開子女居住，
    伊則繼續擔任看護工作迄今。是以，兩造分居實有正當事由
    等語資為抗辯。並聲明求為判決：如主文第1項所示。
三、按夫妻互負同居之義務，但有不能同居之正當理由者，不在
    此限，民法第1001條定有明文。本件原告主張兩造於73年5
    月16日結婚，並育有3名子女，現婚姻關係仍存續中，惟自
    91年8月起即分居至今等情，有兩造之戶籍謄本及結婚登記
    申請書各影本各乙份為證，且為被告所不爭執，堪信為真實
    。原告雖主張被告無正當理由，迄今仍拒絕履行同居義務等
    語，惟為被告所否認，並以前開情詞置辯。經查，本件經依
    證人即兩造之女乙○○到庭證稱：「兩造分居已經4年了，
    當時是因為我要到臺北念護專，於是媽媽就跟我一起上臺北
    ，媽媽那時是在醫院擔任看護的工作，而我是住在學校宿舍
    ，假日時偶而會在新店的親戚家中碰面，前年媽媽在板橋買
    了房子，於是我跟弟弟、哥哥就住在那裡，媽媽則住在臺北
    看護的人家裡。在假日時，媽媽會來板橋的家中來看我們；
    媽媽跟爸爸感情不好，所以不太願意希望他上來看我們，但
    爸爸有來過幾次也有在這裡過夜。」、「（問：爸爸有無要
    求媽媽回臺東過？）有。但媽媽不願意回去，是因為經濟的
    關係，在臺北比較好找工作，且媽媽跟爸爸的感情也不好。
    」「（問：當時媽媽北上時爸爸有無同意？）有。」、「（
    問：在臺北這幾年生活費及學費由何人支付？）除了學校補
    助的部分及我自己打工的部分外，其他我跟哥哥、弟弟在一
    開始時是跟媽媽拿錢，但目前只剩弟弟還會跟媽媽拿錢。」
    、「（問：爸爸有無負擔生活費？）爸爸每次打電話給我時
    ，都會問我需不需要用錢，但我擔心爸爸的經濟壓力會很大
    ，所以我都不跟爸爸拿錢。」、「（問：對爸爸要求媽媽履
    行同居之義務有何意見？）他們不可能再住一起，我認為他
    們是有意願想要離婚。」等語（見本院95年7月4日言詞辯論
    筆錄），及原告自承：「沒錯，當時我有同意她去臺北工作
    。我也同意她帶乙○○唸馬偕護專。現在乙○○還在唸馬偕
    護專4年級，住在板橋被告所買的房子，被告還在擔任看護
    ，但是我去找被告，被告都不太理我，我左右鄰居都譏笑我
    無能，我希望他能回臺東跟我一起住，並尊敬父母。」等語
    （見本院95年6月1日言詞辯論筆錄）觀之，要見兩造分居之
    緣由，乃因雙方長期感情不睦及家庭經濟因素所致。被告雖
    離去共同居住之住所，然其至臺北工作，事先已經得到原告
    之同意，且其至臺北後，復長期負擔子女生活及教育費用，
    甚且購屋供子女居住，迄今仍從事看護之職，並未棄原告及
    子女於不顧。是被告辯稱其有不能與原告同居之正當理由，
    尚屬有據。從而，原告依民法第1001條請求被告履行同居義
    務，並無理由，應予駁回。
四、據上論結，原告之訴為無理由，依民事訴訟法第78條，判決
    如主文。
中    華    民    國    95    年     7    月    20    日
                    民事庭法  官  范乃中
以上正本係照原本作成。
如對本判決上訴，應於判決送達後20日內向本院提出上訴狀。（
須附繕本）。
中    華    民    國    95    年     7    月    20    日
                          書記官  王鵬勝


司法院資訊處製作；財團法人民間司法改革基金會備份。
